臺灣雲林地方法院民事判決　九十三年度重訴字第一二號
　　原　　　告　雲林縣北港鎮農會
　　法定代理人　乙○○
　　訴訟代理人　甲○○
　　被　　　告　壬○○
　　　　　　　　　　　　　之三.
　　　　　　　　辛○○　　住台北縣三重市○○里○○鄰○○街一四九巷十四號三樓
　　　　　　　　丁○○　　住雲.
　　　　　　　　丙○○○　住台北市○○區○○里○○鄰○○路○段一九五號二樓
　　　　　　　　戊○○○　住台北縣泰山鄉○○村○○鄰○○街八九號八樓
　　　　　　　　庚○○　　住雲.
　　兼 右 五人
　　訴訟代理人　己○○　　住同.
右當事人間請求給付借款事件，於民國九十三年三月二十四日言詞辯論終結，本院判
決如左：
    主    文
被告應連帶給付原告新台幣柒佰拾萬元，及自民國九十一年四月二十五日起至清償
日止，按週年利率百分之八‧二五  (隨原告基本放款利率調整而調整)計算之利息，
暨自民國九十二年五月二十日起至清償日止，其逾期在六個月以內部分按上開利率百
分之十、超過六個月部分按上開利率百分之二十計算之違約金。
訴訟費用由被告連帶負擔。
    事    實
甲、原告方面：
一、聲明：如主文所示。
二、陳述：
(一)已故蔡固生前於民國八十六年十月一日邀同被告己○○為連帶保證人，向原告借
    用新台幣  (下同)七百三十萬元，約定借款期限自八十六年十月一日起至九十三
    年十月一日止，利息按週年利率百分之十計算 (隨原告基本放款利率調整而調整
    ，目前為週年百分之八‧二五) ，並按月給付，原本則以六個月為一期，分十四
    期平均攤還，倘未依約清償本息，即喪失期限利益，債務視為全部到期，其逾期
    清償在六個月以內部分按上開利率百分之十，超過六個月部分按上開利率百分之
    二十，另加計違約金。
(二)蔡固借得上開款項後，旋於八十七年十二月二日死亡，而上開借款僅據繳納至九
    十一年四月二十四日為止之利息，原本七百三十萬元則完全未據清償。按繼承因
    被繼承人死亡而開始；繼承人自繼承開始時，承受被繼承人財產上之一切權利義
    務，民法第一千一百四十七條及第一千一百四十八條前段定有明文。查蔡固死亡
    後，其繼承人除被告即連帶保證人己○○外，另有被告壬○○、辛○○、丁○○
    、丙○○○、戊○○○、庚○○，均未拋棄繼承權或為限定之繼承，爰依消費借
    貸、連帶保證及繼承之法律關係，提起本件訴訟，請求判命被告連帶給付原告七
    百三十萬元，及自九十一年四月二十五日起至清償日止，按週年利率百分之八‧
    二五  (隨原告基本放款利率調整而調整)計算之利息，暨自九十二年五月二十日
    起至清償日止，其逾期在六個月以內部分按上開利率百分之十、超過六個月部分
    按上開利率百分之二十計算之違約金。
三、證據：提出擔保放款借據、放出檔明細查詢、催收款項＼呆帳明細查詢、繼承系
    統表、本院九十二年五月三十日  (九二)雲院慶民忠決字第○三九○五號函各一
    件及戶籍謄本八件為證。
乙、被告方面：
一、聲明：(一)原告之訴駁回。(二)訴訟費用由原告負擔。
二、陳述：被告之父蔡固生前由被告壬○○提供土地做為擔保，向原告借用七百三十
    萬元，供被告壬○○用以開發「環保重油」，目前被告壬○○開發「環保重油」
    已告成功，在美國及日本取得發明專利，除已由台塑公司開始試用外，並積極向
    國外拓展商機中，日後絕對有資力清償本件債務，被告壬○○亦願負起全部清償
    之責，爰請求准許被告壬○○暫緩清償，並減少利息及違約金之負擔，同時免除
    其餘被告之清償責任。又被告丁○○、丙○○○、戊○○○於蔡固死亡後，均已
    拋棄繼承權，僅係未以書面向法院為之而已，原告請求被告丁○○、丙○○○、
    戊○○○連帶清償本件債務，尤非有理由。
三、證據：提出專利證明二紙為證。
丙、本院依職權向本院分案人員查詢蔡固之繼承人有無拋棄繼承權或為限定之繼承。
    理    由
一、原告主張：已故蔡固生前於八十六年十月一日由被告己○○為連帶保證人，向伊
    借用七百三十萬元，約定借款期限自八十六年十月一日起至九十三年十月一日止
    ，以六個月為一期，分十四期平均攤還原本，利息按週年利率百分之十計算 (隨
    伊基本放款利率調整而調整，目前為週年百分之八‧二五) ，逐月給付，倘未依
    約清償本息，即喪失期限利益，債務視為全部到期，其逾期清償在六個月以內部
    分按上開利率百分之十，超過六個月部分按上開利率百分之二十，另加計違約金
    。詎上開借款嗣後僅據繳納至九十一年四月二十四日為止之利息，原本則完全未
    據清償，蔡固於八十七年十二月二日死亡，被告即連帶保證人己○○及其餘被告
    為其遺產繼承人，依法承受其財產上之一切權利義務，自應負連帶清償責任等情
    ，爰依消費借貸、連帶保證及繼承之法律關係，求為如主文第一項所示之判決。
二、被告則以：蔡固生前向原告借用七百三十萬元，係供被告壬○○做為開發「環保
    重油」之用，被告壬○○之開發工作已告成功，日後定有資力償還所借款項，被
    告壬○○並願獨自負起全部清償之責，請准予暫緩清償並減少利息、違約金之負
    擔，同時免除其餘被告之清償責任。又被告丁○○、丙○○○、戊○○○於蔡固
    死亡後，均已拋棄繼承權，僅係未以書面向法院為之而已，原告請求被告丁○○
    、丙○○○、戊○○○連帶清償本件債務，尤非有理由等語，資為抗辯。
三、本件原告主張之事實，業據其提出擔保放款借據、放出檔明細查詢、催收款項＼
    呆帳明細查詢、繼承系統表、本院九十二年五月三十日  (九二)雲院慶民忠決字
    第○三九○五號函各一件及戶籍謄本八件為證，並經本院查明被告並未向本院聲
    明拋棄繼承或為限定之繼承無誤，且被告對於其等之被繼承人蔡固生前向原告借
    用七百三十萬元未還，共積欠上開原本、利息及違約金，亦不爭執。被告雖以上
    開情詞抗辯，惟查：繼承人拋棄其繼承權，應於知悉其得繼承之時起二個月內以
    書面向法院為之，民法第一千一百七十四條第二項設有明文。可知繼承人之拋棄
    繼承，應以書面向法院為之，易言之，繼承之拋棄為法定之要式行為，以言詞為
    拋棄繼承之表示，固不生拋棄之效力，未向法院為之，亦不生其效力。被告丁○○、丙○○○、戊○○○於蔡固死亡後並未以書面向本院為拋棄繼承之表示   (
    被繼承人蔡固最後住所地在本院轄內，依非訟事件法第七十七條之一規定，拋棄
    對其遺產之繼承，應向本院為之) ，已據前述，則被告丁○○、丙○○○、戊○○○辯稱其等已因拋棄繼承而毋庸負擔本件債務云云，自無足取。又本件消費借
    貸所借得之款項，如被告所稱，實際上縱係供被告壬○○一人使用以開發「環保
    重油」，但蔡固既係消費借貸契約之名義人，依民法第一千一百五十三條第一項
    規定，其全體繼承人自負有連帶清償之責任，而無從因其中一人承諾負責清償，
    即免除其他繼承人之責任。且本件關於利息、違約金及清償期限 (含喪失期限利
    益視為到期) 之約定，並無違法或不公平之處，該契約之約定，應予遵守，被告
    壬○○請求緩期清償並減少利息、違約金，亦屬無據。是本件被告之抗辯，並無
    可採。原告之主張，堪信為實在。
四、綜上所述，原告依消費借貸、連帶保證及繼承之法律關係，請求判命被告連帶給
    付七百三十萬元，及自九十一年四月二十五日起至清償日止，按週年利率百分之
    八‧二五  (隨原告基本放款利率調整而調整)計算之利息，暨自九十二年五月二
    十日起至清償日止，其逾期在六個月以內部分按上開利率百分之十、超過六個月
    部分按上開利率百分之二十計算之違約金，為有理由，應予准許。
五、據上論結，本件原告之訴為有理由，依民事訴訟法第八十五條第二項，判決如主
    文。
中　　　華　　　民　　　國　　九十三　　年　　　三　　　月　　三十一　　日
                                        臺灣雲林地方法院民事第一庭
~B法　　　官　春生
右為正本係照原本作成
如對本判決上訴須於判決送達後二十日內向本院提出上訴狀。（須附繕本）
中　　　華　　　民　　　國　　九十三　　年　　　三　　　月　　 三十　　 日
~B法院書記官　張雅如
